臺灣高雄地方法院刑事判決　　　　　　　96年度易字第1584號
公　訴　人　臺灣高雄地方法院檢察署檢察官
被　　　告　乙○○○
上列被告因傷害案件，經檢察官提起公訴（96年度偵字第7404號
），本院判決如下：
    主  文
乙○○○傷害人之身體，處拘役參拾日，減為拘役拾伍日，如易
科罰金，以新台幣壹仟元折算壹日。
    事  實
一、乙○○○與甲○○本即有嫌隙，緣於民國95年12月16日上午
    某時，因甲○○頻頻打電話至乙○○○住處，乙○○○不堪
    其擾，遂於同日上午9 時15分許，前往高雄市○○路284 巷
    15號里長辦公室門口，要求與甲○○同居之里長出面說明，
    嗣因里長不在該處，乙○○○與在場之甲○○則發生口角爭
    執，詎乙○○○竟基於傷害之犯意，先以手搥甲○○之頭部
    ，嗣甲○○以反手抓住乙○○○頭髮時，乙○○○不甘示弱
    亦以雙手抓住甲○○頭髮，雙方並因重心不穩而跌倒在地，
    乙○○○並趁隙坐在甲○○身上，再以手扭打拉扯在地上之
    甲○○，致甲○○受有左手臂1 公分x0.2公分擦傷、左第3
    掌指部1.5 公分x1.5公分紅腫、右手背0.5 公分x0.5公分及
    0.3 公分x0.3公分擦傷、右手掌0.3 公分x0.2公分及0.5 公
    分x0.2公分擦傷紅腫、右第4 掌指關節0.3 公分x0.3公分擦
    傷、第2 掌指0.5 公分x0.5公分擦傷、右食指0.3 公分x0.5
    公分擦傷、左中指1.2 公分x1.5公分擦傷及左手背1.1 公分
    x0.2公分擦傷之傷害。
二、案經甲○○訴由臺灣高雄地方法院檢察署檢察官偵查起訴。
    理  由
壹、程序部分
一、按被告以外之人於偵查中向檢察官所為陳述，除顯有不可信
    之情況者外，得為證據，同法第159 條之1 第2 項定有明文
    。本件證人即告訴人甲○○於檢察官偵查中所為之陳述，並
    無何顯不可信之情況，依上說明，其於偵查中之證言自均具
    有證據能力。
二、卷附乃榮醫院診斷證明書1 份，性質雖屬傳聞證據，惟檢察
    官及被告於言詞辯論終結前均未聲明異議，本院審酌其作成
    之情況，未見有何不適當之情形，爰依刑事訴訟法第159 條
    之5 第2 項之規定，認得為證據，合先敘明。
貳、實體部分
一、訊據被告乙○○○固坦承於上開時、地，與告訴人甲○○發
    生口角並與之拉扯扭打之事實，惟矢口否認有何傷害犯行，
    辯稱：係甲○○先拉扯其頭髮，並以手戳其眼睛，其只好基
    於防衛而拉開甲○○之雙手，是其未有何傷害之犯行云云。
    經查：
（一）被告於上開時、地與告訴人發生口角後，先以手搥告訴人
      之頭部，嗣於告訴人以手抓住其頭髮時，亦以手抓住告訴
      人頭髮，隨即兩人發生互毆，雙方並因重心不穩而跌倒在
      地，被告遂趁隙坐在告訴人身上之事實，業據證人即告訴
      人甲○○於審理時證述在卷，並證稱：被告先以手搥其頭
      部，其撥開被告之手後，雙方就互扯對方之頭髮，因其體
      重較輕，且重心不穩，所以雙方跌到在地後被告就坐在其
      身上並以手毆打之等語（參本院卷第53頁）。且被告亦自
      承：當天與告訴人發生拉扯，有以手壓告訴人肩膀並坐在
      告訴人身上等語，經核亦與證人甲○○上開證述情節相符
      ，再參以證人甲○○之傷勢，多半集中於手指（掌）及上
      臂等情，有乃榮醫院診斷證明書1 份附卷可稽，顯見被告
      於案發當時與倒在地上之甲○○發生拉扯毆打之事實，已
      甚明確，是被告辯稱：其當時並未傷害甲○○云云，顯係
      事後卸責之詞，不足採信。
（二）被告雖又辯稱：其當時抓住甲○○之頭髮係基於正當防衛
      云云。惟按正當防衛必須對於現在不法之侵害始得為之，
      侵害業已過去，或無從分別何方為不法侵害之互毆行為，
      均不得主張防衛權，而衡之一般社會經驗法則，互毆係屬
      多數動作構成單純一罪而互為攻擊之傷害行為，縱令一方
      先行出手，而還擊之一方在客觀上苟非單純對於現在不法
      之侵害為必要排除之反擊行為，因其本即有傷害之犯意存
      在，則對其互為攻擊之還手反擊行為，自無主張防衛權之
      餘地（最高法院92年度臺上字第3039號判決要旨參照）。
      查本件被告以上開行為傷害證人甲○○手指、臂及手掌等
      處，已如前述，顯見被告上開所為，當已非屬單純對於現
      在不法之侵害所為必要排除之反擊行為，而係另有傷害之
      犯意存在，揆諸前開判決說明，核其所為，當與正當防衛
      之要件不合，是被告辯稱：其係出於防衛之意思云云，顯
      係事後卸責之詞，委無足採。
（三）綜上所述，本件事證已臻明確，被告傷害犯行，堪以認定
      。
三、核被告乙○○○所為，係犯刑法第277 條第1 項之普通傷害
    罪。其先後出手毆打告訴人之行為，其時間、地點密接且侵
    害又為同一法益，應視為數個舉動之接續行為，僅論以一罪
    。又被告上開犯行係於96年4 月24日前所犯，經核符合中華
    民國96年罪犯減刑條例第2 條第1 項第3 款之規定，依法應
    予以減刑。爰審酌被告僅因細故，竟出手致告訴人成傷，無
    視社會法秩序之規範，且於犯後猶矢口否認犯行，態度不佳
    ，迄今仍未與告訴人達成和解，賠償告訴人之損失；惟念及
    其無前科，有台灣高等法院被告前案紀錄表1 份在卷可憑，
    素行良好，及告訴人因此所受之傷勢尚輕等其他一切情狀，
    量處並減為如主文所示之刑，並考量本件被告僅小學畢業，
    智識不高且本件犯罪情節尚非嚴重等情，並諭知以新台幣
    1,000 元為易科罰金之折算標準，以示懲儆。
據上論斷，應依刑事訴訟法第299 條第1 項前段，刑法第277 條
第1 項、第41條第1 項前段，刑法施行法第1 條之1 ，中華民國
96年罪犯減刑條例第2 條第1 項第3 款、第7 條，判決如主文。
本案經檢察官丙○○到庭執行職務。
中　　華　　民　　國　　96　　年　　7 　　月　　31　　日
                  刑事第八庭  審判長法　官  李政庭
                                    法  官  賴文姍
                                    法  官  王俊彥
以上正本證明與原本無異。
如不服本判決應於收受本判決後10日內向本院提出上訴書狀，並
應敘述具體理由，如未敘述上訴理由者，應於上訴期間屆滿後20
日內補提理由書狀於本院（均須按他造當事人之人數附繕本）「
切勿逕送上級法院」。
中　　華　　民　　國　　96　　年　　7 　　月　　31　　日
　　　　　　　　　　　　　　　　　  書記官  鄭永媚
附錄本案論罪法條：
刑法第277條第1項
（普通傷害罪）
傷害人之身體或健康者，處3 年以下有期徒刑、拘役或1 千元以
下罰金。
